【裁判字號】    96,訴,854
【裁判日期】    980226
【裁判案由】    強盜等
【裁判全文】
臺灣士林地方法院刑事判決               96年度訴字第854號
                                       97年度訴字第558號
公  訴  人  臺灣士林地方法院檢察署檢察官
被      告  甲○○
選任辯護人  財團法人法律扶助基金會王展星律師
被      告  蔡嘉榮
                  （現另案於臺灣臺北監獄臺北分監執行中）
選任辯護人  財團法人法律扶助基金會吳宗輝律師
上列被告等因強盜等案件，經檢察官提起公訴（96年度偵字第33
5 號）暨追加起訴（97年度偵緝字第366 號、第368 號），本院
判決如下：
    主  文
甲○○犯結夥夜間侵入住宅強盜罪，處有期徒刑柒年肆月，童軍
繩貳條沒收。
蔡嘉榮犯結夥夜間侵入住宅強盜罪，處有期徒刑捌年，童軍繩貳
條沒收；又犯行使偽造私文書罪，處有期徒刑拾月，減為有期徒
刑伍月，偽造「戊○○」署押貳枚（含簽名及印文各壹枚）及印
章壹枚均沒收。應執行有期徒刑捌年貳月，童軍繩貳條、偽造「
戊○○」署押貳枚（含簽名及印文各壹枚）及印章壹枚均沒收。
    事  實
一、甲○○因覬覦友人丁○○財物，竟與蔡嘉榮及另5 名姓名年
    籍不詳之成年男子，共同基於意圖為自己不法所有之犯意聯
    絡，於民國95年12月6 日中午12時起，由甲○○以其使用之
    0000000000號行動電話，傳送內容略為：「去店裡或家裡找
    你方便嗎？」、「幾點方便？」等簡訊數則至丁○○所使用
    之0000000000號行動電話內，待丁○○回覆可於同日晚間至
    其位於臺北市大同區○○○路○ 段6 號4 樓住所後，甲○○
    即夥同蔡嘉榮及該5 名男子共7 人，先於不詳時間，由蔡嘉
    榮與其中某名男子，至臺北市大同區○○○路某五金行內，
    購買童軍繩2 條，後於同日晚間10時30分許之夜間，甲○○
    、蔡嘉榮及該5 名男子結夥抵達丁○○之4 樓住處外，並由
    甲○○先按丁○○住處電鈴，待丁○○友人己○○開啟大門
    讓甲○○入內時，該身著黑衣褲、手戴手套之蔡嘉榮及該5
    名男子隨即尾隨甲○○身後侵入丁○○住處內。蔡嘉榮入內
    後即質問丁○○是否積欠甲○○新臺幣3 千萬元，待釐清丁○○並未積欠甲○○任何債務後，蔡嘉榮竟喝令丁○○、己○○留於客廳，並命該5 名男子為搜查，將受僱於丁○○且
    當時已就寢之泰國籍女子SUYACH AINAPHAPHORN （下稱阿玲
    ）帶至客廳，由該5 名男子輪流看管丁○○、己○○及阿玲
    等人，不准隨意行動。後蔡嘉榮又命丁○○、己○○及阿玲
    將所使用之行動電話電池取出，連同行動電話交予該5 名男
    子保管，再由該5 名男子將丁○○住處之市內電話線拔開，
    防丁○○與外界聯繫。其間，蔡嘉榮則取出甫購得之童軍繩
    2 條置於桌上，不時向丁○○揚言：若不願給錢將綑綁至山
    區等語；甲○○亦不斷向丁○○要脅：蔡嘉榮等人均有槍，
    若激怒將對其不利，可給一筆錢將蔡嘉榮等人打發離去等語
    。且該5 名男子中某瘦高之人，亦配合甲○○將手伸入所攜
    帶背包內，作勢取出槍枝。甲○○、蔡嘉榮等7 名男子欲以
    前開脅迫手段，逼迫丁○○交付財物。丁○○因其住處於深
    夜時分，竟突遭甲○○、蔡嘉榮等7 名身著黑衣褲、手戴手
    套之男子闖入，並以前揭手法控制行動自由，且其行動電話
    及市內電話線均遭蔡嘉榮等人保管或拔開，已無法與外界聯
    繫，蔡嘉榮復持童軍繩不時揚言將綑綁上山，另亦有人作勢
    取槍等脅迫手段，害怕遭受蔡嘉榮等人傷害而心生恐懼，至
    使不能抗拒，於翌日（即95年12月7 日）凌晨2 時許，帶同
    蔡嘉榮、甲○○至置有保險箱之房間內，由丁○○打開保險
    箱後，任由蔡嘉榮將置於保險箱內之美金1 萬3 千元、裝有
    新臺幣（下同）10餘萬元之紅包及房地產文件等財物（下稱
    ：保險箱內財物）取走。但蔡嘉榮、甲○○仍未知足，復逼
    迫丁○○交付財物，丁○○因受前述脅迫，至使不能抗拒，
    遂再簽發付款銀行為中國信託商業銀行城東分行（下稱中信
    銀行），發票日各為同日（即95年12月7 日）及翌日（即95
    年12月8 日），票號各為BO0000000 號、BO0000000 號，金
    額均為1 百萬元之支票2 張予甲○○收執。後因蔡嘉榮猶未
    滿足，復索討由丁○○使用，登記人為戊○○（即丁○○胞
    兄）之SAAB牌、車號為9835-DS 號自用小客車，丁○○仍因
    受前述脅迫，至使不能抗拒，再交付該自用小客車鑰匙1 把
    予蔡嘉榮。另蔡嘉榮亦在丁○○住處內，將前開自用小客車
    之行車執照、汽車新領牌照登記申請書、進口與貨物稅完（
    免）稅證明書等正本及戊○○國民身分證影本（下稱：車籍
    資料）強行搜刮得手。蔡嘉榮於取得保險箱內財物及前述自
    用小客車鑰匙、車籍資料後，即命該5 名男子持續看管丁○○、己○○及阿玲，其則至丁○○住處地下室，將前揭自用
    小客車駛離該處，並另乘他車返回。另甲○○亦先至其淡水
    住處更換衣物後，再返回丁○○住處。嗣於同日（即12月7
    日）上午9 時許，蔡嘉榮為兌領前述票號為BO0000000 號，
    金額為1 百萬元之支票，遂駕駛車號不詳之自用小客車，搭
    載甲○○及該5 名男子中之2 人，挾丁○○前往位於臺北市
    中山區○○○路○ 段88號1 樓之中信銀行，並命其餘未同行
    之人留於丁○○住處內，持續看管己○○及阿玲。甲○○、
    蔡嘉榮、丁○○等人抵達中信銀行後，甲○○隨即與丁○○
    下車，監看丁○○兌領前揭票號為BO0000000 號，金額1 百
    萬元之支票。後於同日上午10時許，蔡嘉榮駕車搭載甲○○
    及該2 名男子，挾丁○○返回住處後，丁○○因迫於前揭脅
    迫手段，僅能交付該1 百萬元現金與蔡嘉榮等人後，蔡嘉榮
    、甲○○始會離去其住處，而至使其不能抗拒，將甫兌領之
    1 百萬元現金交予蔡嘉榮，蔡嘉榮得款後，即與該5 名男子
    逃逸離去。另甲○○於警告丁○○勿報警後，亦旋攜另紙票
    號為BO0000000 號，金額為1 百萬元之支票逃離而去。嗣因
    蔡嘉榮未歸還保險箱內財物及前揭自用小客車，丁○○始於
    95年12月8 日晚間6 時許，報警處理，經警於同年月13日上
    午9 時15分許，在臺北縣淡水鎮○○○路59號前查獲甲○○
    ，並在甲○○位於臺北縣淡水鎮○○街108 巷9 號之2 租屋
    處內，扣得其所使用之MOTOROLA牌、型號C305行動電話1 支
    （含行動電話門號0000000000 SIM卡1 張），始查悉上情。
    後某不詳之人，於96年3 月21日某時許，將甲○○自丁○○
    住處取得之票號為BO0000000 號，金額為1 百萬元之支票，
    存入中華郵政股份有限公司臺北郵局第00000000 000000 號
    廖峻為（業經檢察官為不起訴處分）帳戶內時，因丁○○已
    掛失止付，始悉該支票之流向。
二、又蔡嘉榮自丁○○住處不法取得前揭自用小客車及車籍資料
    後，急欲過戶牟利，明知該自用小客車為強盜所得之贓物，
    且亦明知該車車主戊○○並無移轉登記予他人之意，竟基於
    行使偽造私文書、使公務員登載不實及意圖為自己不法所有
    之犯意，於95年12月15日某時許，在臺北縣蘆洲市○○路○
    段222 號之地岸汽車保養廠內，向素未相識之庚○○自稱其
    為「GARY」，從事中古車買賣，並向庚○○佯稱：因手頭上
    車輛過多，欲代原車主以50萬元出售前揭自用小客車等情，
    另蔡嘉榮又提出前揭自用小客車之車籍資料予庚○○查看，
    表明可當天過戶予庚○○，致庚○○陷於錯誤，誤認蔡嘉榮
    有權出售該車，而於同日某時許，與蔡嘉榮同赴臺北縣林口
    鄉○○路某停車場處（下稱林口停車場）查看前揭自小客車
    後，以30萬元承諾購買，並當場交付3 萬元予蔡嘉榮。蔡嘉
    榮後於同日某時許，在不詳地點，先委由某不知情之人偽造
    「戊○○」印章1 枚，復再由某不知情之人偽以戊○○名義
    ，虛偽填載汽（機）車過戶申請登記書，並在「原車主名稱
    」欄內偽造「戊○○」簽名1 枚，並以前開偽造「戊○○」
    印章偽造「戊○○」印文1 枚，而偽造完成前開汽（機）車
    過戶申請登記書之私文書後，再連同庚○○之印章、駕駛執
    照正本及前揭自用小客車之車籍資料，再委由綽號「小龍」
    之不知情友人（本名為徐翊凱），於同日某時，前往位於臺
    北縣樹林市○○路248 巷7 號之交通部公路總局臺北區監理
    所內（下稱臺北區監理所）委託亦不知情之代辦業者陳麗桂
    （已無罪判決確定）辦理前揭自用小客車之移轉登記事宜。
    嗣陳麗桂因原車主未委託其辦理為由，遂央請不知情之宏基
    汽車商行負責人黃肇基（亦已無罪判決確定）出具「原車主
    身分證明書」、「宏基汽車商行營利事業登記證」及「臺北
    縣汽車商業同業公會會員證明書」等文件，併同前揭已偽造
    完成之汽（機）車過戶申請登記書、庚○○之印章、駕駛執
    照及車籍資料，持之向臺北區監理所辦理移轉登記以行使，
    使不知情之臺北區監理所承辦公務員，將前揭自用小客車之
    車主由戊○○移轉予庚○○，並登載此不實之事項於職務上
    所掌之公文書，足以生損害於戊○○及監理機關對於車籍管
    理之正確性。嗣庚○○因故不買，蔡嘉榮為期詐得該買賣價
    金，旋於同年月18日下午1 時許，偕庚○○至臺北市○○區
    ○○路4 段228 號之古馳上有限公司內（下稱古馳上公司）
    ，以50萬元將前揭自用小客車出售予不知情之古馳上公司業
    務員辛○○，並於同日將前揭自用小客車移轉登記予辛○○
    後，庚○○因蔡嘉榮前已將前揭小客車過戶而不疑有他，遂
    將該買賣價金50萬元交予蔡嘉榮。後於96年1 月2 日某時許
    ，辛○○復將前揭自用小客車以75萬元轉售並移轉登記予不
    知情之陳志弘，並於96年4 月8 日，由員警自陳志弘處尋獲
    該車，始循線查悉上情。
三、案經丁○○、庚○○、戊○○訴由臺北市政府警察局大同分
    局報請臺灣士林地方法院檢察署檢察官偵查起訴暨追加起訴
    。
    理  由
一、按被告以外之人於審判外之言詞或書面陳述，除法律有規定
    者外，不得作為證據；又被告以外之人於審判外之陳述，雖
    不符合同法第159 條之1 至第159 條之4 之規定，但經當事
    人於審判程序同意作為證據，法院審酌該言詞陳述或書面陳
    述作成時之情況，認為適當者，亦得為證據。當事人、代理
    人或辯護人於法院調查證據時，知有第159 條第1 項不得為
    證據之情形，而未於言詞辯論終結前聲明異議者，視為有前
    項之同意，刑事訴訟法第159 條第1 項及第159 條之5 分別
    定有明文。經查，本判決所引用之各該被告以外之人於審判
    外之陳述（包含書面陳述），雖屬傳聞證據，然當事人及辯
    護人於本院準備程序及審判期日中均表示同意作為證據方法
    而不予爭執，且迄至言詞辯論終結前亦未再聲明異議，本院
    審酌上開證據資料製作時之情況，尚無違法不當及證明力明
    顯過低之瑕疵，亦認為以之作為證據應屬適當，故揆諸前開
    規定，爰逕依刑事訴訟法第159 條之5 規定，認前揭證據資
    料均有證據能力，先予敘明。
二、訊據被告甲○○，固坦承曾於前述時、地，帶同被告蔡嘉榮
    及另5 名黑衣男子至被害人丁○○住處，並曾陪同丁○○至
    中信銀行領錢之事實，然矢口否認有何強盜犯行，並辯稱：
    伊係受「阿南」之人脅迫下，始帶同被告蔡嘉榮等人前往丁○○住處；另該保險箱內財物、前揭自用小客車及100 萬元
    現金均係被告蔡嘉榮取走，伊未自丁○○處取得任何好處云
    云；另訊據被告蔡嘉榮，對於曾於前開時、地，妨害丁○○
    等人之行動自由、強盜丁○○財物及自被害人庚○○處詐得
    財物等事實，於本院審理時坦承不諱（見本院558 卷第240
    頁中段），然矢口否認有何行使偽造文書犯行，並辯稱：伊
    沒有處理該車輛過戶事宜，且伊認為該車輛是抵償1 百萬元
    債務，伊無偽造文書故意云云。
三、經查：
  (一)被告甲○○曾自95年12月6 日中午12時起，以其使用之0000
    0000 00 號行動電話，傳送內容略為「去店裡或家裡找你方
    便嗎？」、「幾點方便？」等簡訊數則至被害人丁○○所使
    用之0000000000號行動電話內，待丁○○回覆可於同日晚間
    至其住處後，被告甲○○即夥同被告蔡嘉榮及另5 名男子共
    7 人，於同日晚上10時30分許，抵達丁○○住處外，待丁○○友人己○○開門讓被告甲○○入內，該身著黑衣褲、手戴
    手套之蔡嘉榮及5 名男子隨即尾隨被告甲○○身後侵入丁○○住處等情，業據被告甲○○於警詢、偵查及本院審理時坦
    承不諱，另被告蔡嘉榮於本院審理時亦已供承無訛（被告甲○○部分見偵335 卷第7 至8 頁、第102 頁下方至103 頁上
    方及本院854 卷一第18至19頁；被告蔡嘉榮部分見本院558
    卷第24至26頁），核與證人即被害人丁○○及己○○於警詢
    、偵查及本院審理時所證述情節大致相符（丁○○部分見偵
    335 卷第18頁上方、第26頁上方、第82頁下方、偵6297卷第
    48至49頁及本院854 卷一第124 頁；己○○部分見偵335 卷
    第32頁中段、第83頁下方至84頁、偵6297卷第53至54頁及本
    院854 卷一第14 5頁），復有被告甲○○所使用之00000000
    00號行動電話及證人丁○○所使用之0000000000號行動電話
    之雙向通聯紀錄各1 份及證人丁○○所使用行動電話之簡訊
    翻拍照片7 張等存卷可佐（分見偵335 卷第50至62頁、第46
    至49頁及第90至93頁）。足認被告甲○○、蔡嘉榮之上開陳
    述，與事實相符，堪以採信。是被告甲○○、蔡嘉榮確於95
    年12月6 日晚間10時30分許之夜間，夥同其他5 名成年男子
    前往證人丁○○住處，而被告蔡嘉榮及該5 名成年男子並於
    於己○○開啟大門讓被告甲○○入內後，隨即尾隨被告甲○○身後而侵入丁○○住處之事實，應屬無疑。
  (二)再被告甲○○、蔡嘉榮與該5 名成年男子侵入丁○○住處後
    ，為何種脅迫手段等節：
  (1)證人丁○○於警詢時即指稱：「他們是有拿童軍繩說要把我
    們綁起來，並且阿建（按即被告甲○○，下同）一直提醒我
    們說他們那一票人都有帶槍，要我們好好配合，否則把他們
    身上有槍的人激怒之後會對我不利，所以我們很配合他們的
    要求」、「歹徒到5 樓把正睡覺的泰傭（按即阿玲，下同）
    叫醒，叫我們3 人通通坐在大廳的沙發上不能離開他們的視
    線，並將我們的行動電話全部拿走將電池拆下來，並將我們
    家的市內電話線都拔掉防止我們對外求救」、「... 他們說
    支票存進去銀行交換要3 天時間，而且風險很大，於是他們
    叫我12月7 日早上9 點銀行開門時，阿建就夥同另3 人挾持
    我到臺北市○○○路○ 段上之中國信託城東分行臨櫃提領10
    0 萬元現金，... ，領完後我們坐原來的車一起回我家」等
    情（分見偵335 卷第18頁下方至19頁上方、第19頁下方及第
    20頁上方）。復於本院審理時再結稱：「（他們進來後發生
    什麼事情？）我問被告甲○○『帶這麼多人來做什麼？』，
    被告甲○○說他們有事情要跟我講，我說『我不認識他們，
    要講什麼？』，其中有一名胖胖的人說被告甲○○說我欠被
    告甲○○新臺幣3 千萬元，我跟那人說『是被告甲○○欠我
    100 萬元，怎麼會是我欠被告甲○○3 千萬元呢？』，之後
    那人就跟被告甲○○不知道在講什麼，後來被告甲○○跟我
    說對方身上有帶槍，他們樓下還有人，叫我多少給對方一些
    錢，... ，之後那位胖胖的人說被告甲○○說我房間裡面有
    保險箱，要我去開保險箱看看有什麼值錢的東西。... ，來
    的人都戴黑色手套，不是說有拿槍，就是一副要亮槍的動作
    ，又拿出童軍繩說要把我綁起來帶到山上去，我當初希望趕
    快把這些人趕出去，因為還有己○○及另1 名泰傭在，...
    ，被告甲○○說他們真的會把我帶到山上去，叫我趕快開保
    險箱，看裡面有什麼東西」、「（你剛才說來的人都戴黑色
    手套，是包括被告嗎？）是的」、「（他們是什麼時候戴上
    手套的？）他們一進門，我看到就已經戴上手套了」、「（
    你剛才所述胖胖的男子是否就是蔡嘉榮？）後來有去大同分
    局，警察拿照片給我看，我才知道他叫蔡嘉榮」、「（你在
    跟蔡嘉榮及被告甲○○在周旋時，己○○及泰傭在何處？他
    們的行動自由如何？）他們在客廳，有3 、4 個人控制他們
    的行動」、「（蔡嘉榮與被告甲○○到你房間之前，這7 名
    男子在你住處有無其他行為？）他們把我家裡電話線全部拔
    掉，並且叫我們把手機交出來，電池拿掉，讓我們無法與外
    界聯絡」、「（手機都是誰保管？）對方他們保管」、「（
    除了室內電話及手機外，你有無其他方法與外界聯絡？）沒
    有，我們家是公寓沒有管理員」、「（除了被告與蔡嘉榮，
    有無其他人在你房間內？）有一名瘦瘦高高的人，持續的進
    出我房間，他有拿童軍繩出來，也有背一個包包，作勢說要
    拿槍，說如果我不聽從蔡嘉榮的話開保險箱，就會對我不利
    ，蔡嘉榮向我表示，他是在橋被告與我之間的事，如果橋不
    好，下面的人及客廳的人就會把我抓走」、「（有幾個人陪
    你去領1 百萬現金？）被告、蔡嘉榮、我及另2 個人」、「
    （你領現金的時候，是誰進入銀行陪你辦？）是被告甲○○
    」、「（你當時在銀行洽辦時，有無機會脫逃或報警？）我
    是有機會，但是家中還有己○○及泰傭在，在去銀行的車上
    ，車上的人有說叫我不要輕舉妄動，否則會對家裡的人不利
    」、「（你剛才提到在到銀行過程中，在車內有人叫你不要
    輕舉妄動，你說不記得是誰，請你回憶是被告甲○○還是蔡
    嘉榮？）被告甲○○有提到他們有槍，人還有很多，這群黑
    衣人感覺組織上有很多人，我感覺恐懼害怕，我從沒碰過這
    種事情，而且我家裡還有2 個人，我擔心他們的安危，想趕
    快解決這件事情，我肯定被告甲○○有一直跟我說他們有槍
    ，他們人很多，他們會把我帶到山上這些話」、「（你剛才
    說被告說的話，是在車內講的？還是在之前？）我現在忘記
    了，但我印象中被告甲○○一直在重複這些話，這是我非常
    肯定的」等語屬實（分見本院854 卷一第125 頁中段至127
    頁上方、第130 頁下方、第132 頁中段及第136 頁中段）。
    後證人丁○○於本院就公訴人追加起訴被告蔡嘉榮之部分為
    審理時再證稱：「（本案發生當天，與被告甲○○共同進入
    你住處的其餘6 名黑衣男子當中，有1 名就是今天在庭的蔡
    嘉榮嗎？）對，他說他是負責幫他們來做談判」、「（當天
    蔡嘉榮進屋後，做了哪些事情？）在客廳沙發上，我問他們
    來做什麼，他說甲○○說我欠他3 千萬，我問什麼時候我欠
    他3 千萬，我就說甲○○還欠我1 百萬沒有還，後來蔡嘉榮
    就和甲○○在喬，不知道在喬什麼，然後就叫我拿些錢出來
    ，我說我沒有錢，甲○○就跟他們說我房間裡有保險箱，我
    有錢」、「（在現場時你的朋友己○○在哪裡？）他在房間
    裡，他去開門，開門後就進房間，甲○○來找我說要跟我談
    之前欠我的錢如何還，己○○覺得這是我跟甲○○的事，他
    不想參與，他就進房間」、「（何時己○○與外勞阿玲都被
    叫到客廳來？）那時候跟他們說我沒有錢，他們叫我拿錢給
    他，被告2 位以外的人就去房間把己○○叫出來，甲○○說
    樓上還有1 位泰勞，其他黑衣人就上去拉泰勞下來」、「（
    後來己○○與阿玲在什麼地方？）之後就我們3 人一起坐在
    客廳沙發上」、「（誰叫你們把手機拿出來，把電話線拔掉
    ？）蔡嘉榮叫我們把手機、電池拿出來，電話線被其他黑衣
    人自己拔掉」、「（被告或在場黑衣男子有表示你們3 人都
    不能出門，只能停留在屋內嗎？）對」、「（你進房間與他
    們談判之前，他們有拿出童軍繩來嗎？）有，他們說若我不
    從，他們就要把我綁到山上去，繩子就拿出來給我看，放在
    桌上」、「（你當時在客廳時表示你沒錢，他們有作什麼樣
    的手段逼迫你把錢拿出來嗎？）有一個黑衣男子瘦瘦，手伸
    進背包，做勢要拿槍出來，甲○○說他們有帶槍，要我跟他
    們配合」、「（講『如果你不配合，要把你綁起來帶到山上
    去』的人是誰？）蔡嘉榮、甲○○都有說，叫我配合不然要
    把我帶到山上」、「（甲○○當時有跟你講他們這些人隨身
    有帶槍械，若不配合將對你不利嗎？）有，所以叫我儘量跟
    他們配合」、「（在車上他們有沒有講什麼話，讓你心裡覺
    得害怕？）他們叫我不要耍花樣，家裡還有泰傭和己○○在
    ，他們還有2 、3 人待在我家，萬一若有狀況，他們會對家
    裡的2 人不利，就這樣恐嚇我」、「（你剛才提到，在前往
    銀行的車上，有人提到說叫你不要耍花招，不要報警，家裡
    還有2 人在家中，此話是誰說的？）應該是蔡嘉榮」、「（
    甲○○有講嗎？）甲○○就在旁邊叫我好好跟他們配合就好
    ，並說他們錢拿了就會走」等語明確（見本院854 卷一第
    198 頁下方至201 頁下方、第207 頁上方及第208 頁下方至
    209 頁上方）。
  (2)綜觀證人丁○○之前開證述，其關於被告甲○○、蔡嘉榮等
    7 名男子是否戴手套、於侵入其住處後，如何將己○○、阿
    玲帶至客廳看管、有無將渠等之行動電話電池取出、保管、
    是否拔開市內電話線、曾否揚言若不配合將綑綁至山上、何
    人作勢取槍、幾人同赴銀行，車內是否出言脅迫、被告甲○○以何言詞要脅丁○○配合各情，證述非但完整，且前後所
    述均始終相同，堅指不移，若非確有遭被告甲○○、蔡嘉榮
    為脅迫之情事，證人丁○○何能虛構情節，且歷經偵、審程
    序，均能清楚陳述而無反覆。再證人丁○○之前開證述，亦
    與證人己○○於警詢及本院審理時就如何遭被告甲○○、蔡
    嘉榮等人為脅迫時所為證述相符（分見偵335 卷第32頁、偵
    6297卷第53至54頁及本院854 卷一第145 頁下方至146 頁、
    第212 頁及第217 至220 頁），適足以說明證人丁○○所言
    非虛。
  (3)再證人即同案被告甲○○於本院審理時，亦證稱：蔡嘉榮與
    另1 人曾去買手套及童軍繩帶至丁○○住處，同行有名穿西
    裝之人有帶包包，手放在包包內、並將童軍繩取出放在桌上
    ；是伊與蔡嘉榮及另兩名男子陪同丁○○搭蔡嘉榮駕駛去銀
    行領款，由伊與丁○○進入銀行內等情（見本院854 卷一第
    235 頁下方、第238 頁中段及第239 頁中段、第242 頁上方
    ）。且證人即同案被告蔡嘉榮於審理時亦曾結稱：伊在丁○○住處有買童軍繩及手套、案發當天在丁○○住處，有人拿
    出童軍繩、伊也有聽到有人跟丁○○說：若不從，要把丁○○綁到山上去；後伊開車載甲○○、丁○○及「阿勳」、「
    阿南的朋友」至銀行，由甲○○與丁○○進去銀行內等語（
    見本院854 卷一第256 頁下方、第269 頁中段及第261 頁上
    方）。此外，復有被告蔡嘉榮及另名男子至某五金行內購買
    童軍繩時、被告甲○○與丁○○至中信銀行兌領支票時之監
    視器翻拍照片數張在卷可憑（分見偵335 卷第64至65頁及偵
    6297卷第52頁），足徵證人丁○○及己○○前開所證述之曾
    遭被告甲○○、蔡嘉榮及該5 名男子輪流看管、並將渠等所
    使用行動電話電池取出、保管，市內電話線亦遭拔開，另被
    告蔡嘉榮曾不時取出童軍繩揚言若丁○○不願給錢，將綑綁
    至山區、被告甲○○亦不斷以：對方有持槍勿激怒、應配合
    給錢打發離去等詞要脅丁○○，及另某瘦高之男子，多次將
    作勢取出槍枝、後遭被告甲○○、蔡嘉榮等人挾往中信銀行
    兌領支票等脅迫手段之事實，應屬可信。
  (三)次查，被告蔡嘉榮於丁○○開啟房內保險箱後，曾強行取走
    該保險箱內財物，且因未滿所需，丁○○始再交付前揭自用
    小客車之鑰匙1 把，另被告蔡嘉榮亦在丁○○住處內某處，
    強行取走該自用小客車之車籍資料後，將前揭自用小客車駛
    離丁○○住處；另被告甲○○、蔡嘉榮等人因未滿所需，丁○○始復簽發發票日各為95年12月7 日、95年12月8 日，票
    號各為BO0000000 號、BO0000000 號，金額均為1 百萬元之
    支票2 張交予甲○○收執。後為兌領該票號為BO0000000 號
    、金額為1 百萬元之支票，於95年12月7 日上午9 時，由被
    告甲○○、蔡嘉榮等人挾丁○○至中信銀行兌領該支票並返
    回丁○○住處後，將甫兌領之1 百萬元現金交予被告蔡嘉榮
    ，被告蔡嘉榮及該5 名男子始行離去；而另紙票號為BO0000
    000 號、金額亦為1 百萬之支票，則由被告甲○○攜回淡水
    住處。後因某不詳之人，於96年3 月21日某時許，將前述支
    票存入廖峻為帳戶內，始因證人丁○○已掛失止付而查知等
    情，業據證人丁○○於警詢、偵查及本院審理時證述甚詳（
    分見偵335 卷第18頁下方至19頁中段、第26頁下方至第27頁
    上方、第82頁下方至83頁上方及本院854 卷一第128 頁中段
    至129 頁、第133 頁上方、第202 頁至203 頁中段、第20 4
    頁中段以下、第206 頁上方、第207 頁中段），且與證人即
    共同被告甲○○於本院審理時所證稱：「（是誰取走保險箱
    內的美金與新台幣及房契？）蔡嘉榮，全部都是他拿走的，
    裡面有些文件與資料，是劉偉杰給丁○○的資料，全放在資
    料袋裡面，也被蔡嘉榮拿走」、「（除此之外，蔡嘉榮還取
    走何物？）後來領的1 百萬現金與汽車」、「（誰叫丁○○
    簽發支票？）蔡嘉榮，因為丁○○說他沒有這麼多現金，所
    以簽發各1 百萬元的支票2 張」、「（誰去開走車子？）蔡
    嘉榮」、「（鑰匙誰給的？）丁○○給蔡嘉榮」、「（有領
    到錢嗎？多少錢？）有領到1 百萬元現金。後來丁○○一路
    上都抱著現金，到了家裡才交給蔡嘉榮，然後丁○○向蔡嘉
    榮要保險箱內之資料與車子，蔡嘉榮對丁○○說『等明天另
    外一百萬元兌現，會將資料與車子還你』」、「（另1 張1
    百萬元支票呢？）我不知道，但我記得我有在口袋看到那張
    支票，後來卻找不到」等節相符（見本院854 卷一第239 頁
    下方至240 頁中段及第242 頁中段以下），另被告蔡嘉榮亦
    自承其確有取走保險箱內財物及前揭自用小客車鑰匙等節（
    見本院335 卷一第204 頁中段）。另證人即事後與被告甲○○同返淡水住處之友人乙○○於本院審理時亦證稱：「（甲○○有無提到，從丁○○處拿走多少錢及什麼樣的東西？）
    有美金跟新台幣，總共約1 百多萬元，還有1 臺車被開走了
    」、「（甲○○有無跟你說，丁○○的一百多萬元怎麼拿走
    的嗎？）有1 個1 百萬元是他們早上去領錢，我跟甲○○應
    該是9 點以後才回淡水」、「（甲○○有無提到另外1 百萬
    元在哪邊的事情？）沒有」、「（甲○○有無提到他身上有
    1 張支票的事情？）有」、「（他有無把支票拿出來給你看
    ？）後來有看」、「（你在什麼時候看到那張支票？）在淡
    水，好像是當天的樣子」、「（甲○○有沒有說這張支票怎
    麼處理？）不知道」等語明確（見本院854 卷二第36頁下方
    至37頁）。並有丁○○中國信託存摺影本、票據狀態查詢、
    對帳單，票號BO0000000 號支票之支票影本、退票理由單及
    撤銷付款委託書等存卷可查（分見偵335 卷第43至45頁、第
    168 至169 頁及偵7325卷第11至13頁）。另前揭小客車於事
    後（即95年12月15日）亦由被告蔡嘉榮出售並移轉登記予庚○○，而庚○○亦曾親自察看該自用小客車及車籍資料等節
    ，除經證人庚○○於警詢、偵查及審理時證述甚詳外（分見
    偵6297卷第65頁上方、第75頁上方及本院558 卷第185 頁下
    方至186 頁），並有前揭自用小客車之汽車異動歷史查詢、
    汽（機）車過戶申請登記書等在卷可稽（見偵335 卷第13 4
    頁、第162 頁）。均可徵證人丁○○保險箱內財物確曾遭被
    告蔡嘉榮強行取走，且該自用小客車鑰匙、車輛、車籍資料
    及證人丁○○兌領所得之1 百萬元均由被告蔡嘉榮取走之事
    實，而另紙票號為BO0000000 號、金額1 百萬元之支票，亦
    由被告甲○○取走並攜回淡水住處之事實，均至為明確。
  (四)另丁○○是否因被告甲○○、蔡嘉榮等人為前述脅迫手段，
    至使其不能抗拒，而交付該保險箱內財物、自用小客車鑰匙
    、支票2 張及現金1 百萬元等節：
  (1)經查，丁○○係因被告甲○○、蔡嘉榮等人為言語恐嚇，且
    因對方人數眾多，致其內心害怕，若反抗僅自討苦吃，始將
    房內保險箱打開，任由被告蔡嘉榮取走財物等情，業經證人
    丁○○於本院審理時證述甚詳（見本院854 卷一第202 頁中
    段）。且證人丁○○於同日審理時亦證稱：「（你剛才有提
    到跟你談支票的過程中，主要與你洽談的人是誰？）蔡嘉榮
    跟我談，他一直跟我說多少錢，我印象中主要跟我談都是甲○○和蔡嘉榮，其他人好像都沒有跟我說什麼話，另一個黑
    衣男子背著包包，好像若我不答應就會亮槍出來的感覺」等
    語明確（見本院854 卷一第203 頁中段以下）。再證人丁○○於被告蔡嘉榮拿走保管箱內財物、被告甲○○取走支票2
    張後，被告蔡嘉榮復索討前揭自用小客車時，丁○○縱已表
    明該自用小客車為胞兄戊○○所有，本欲拒絕交付，然仍因
    慮及其人身安全將遭受危害，致其無法拒絕，而交付前揭自
    用小客車鑰匙予被告蔡嘉榮等事實，亦經其於審理時結證屬
    實（見本院854 卷一第204 頁下方）。另證人丁○○遭被告
    蔡嘉榮、甲○○挾往中信銀行兌領支票途中，被告蔡嘉榮曾
    揚言若丁○○輕舉妄動，將對己○○、阿玲等人不利，使丁○○於中信銀行內未報警或脫逃，並於領得現金1 百萬元後
    將該1 百萬元交予被告蔡嘉榮等節（見本院854 卷一第132
    頁中段、207 頁中段）。是綜觀證人丁○○開啟保險箱任由
    被告蔡嘉榮取走財物、交付支票2 張予被告甲○○收執、交
    付前揭自用小客車鑰匙及1 百萬元現金予被告蔡嘉榮等財物
    交付之舉，均遭受被告蔡嘉榮、甲○○等人以人多勢眾之勢
    ，或出言恐嚇、或作勢開槍、或要脅生命安全等諸多脅迫手
    段下所為，顯見證人丁○○交付前述財物前，其意識決定自
    由，實已受被告蔡嘉榮、甲○○等人之脅迫手段而影響。
  (2)另參諸丁○○於即將就寢之深夜時分，在其住處內，卻遭被
    告甲○○帶同被告蔡嘉榮等6 名身著黑衣、手戴手套之陌生
    男子闖入，且被告蔡嘉榮甫侵入屋內，即向丁○○索討3 千
    萬元，可徵被告甲○○、蔡嘉榮等人確有以疑似幫派分子之
    多數人，並以將危害丁○○等人生命安全後不留線索之暗示
    等威嚇之舉加諸於丁○○，使其精神上萌生恐懼之心而交付
    財物。又當丁○○反駁曾積欠被告甲○○3 千萬元債務後，
    被告甲○○、蔡嘉榮等人非但未於釐清事實後離去，被告蔡
    嘉榮卻更喝令丁○○、己○○及阿玲等人留於客廳、不准離
    去，並指揮該5 名男子看管丁○○等人，並將丁○○等人之
    行動電話電池取出並保管，復將市內電話線拔開，均顯見被
    告蔡嘉榮等人，除控制丁○○住處外，尚剝奪丁○○等人之
    行動自由及向外求救機會。再被告蔡嘉榮向丁○○索討財物
    時，不時取出童軍繩，並多次揚言若不從將綑綁至山上，被
    告甲○○復在旁要脅被告蔡嘉榮等人攜有槍械、勿激怒，可
    付錢打發離去等言詞，另名瘦高男子亦配合被告甲○○言語
    多次作勢取槍，證人丁○○見聞上情，慮及其住處已遭被告
    蔡嘉榮等多名陌生男子控制無法出入，且其與己○○、阿玲
    之行動自由亦遭看管而受限，其復無法以電話對外聯繫各情
    ，其若為反抗，將致其人身安全遭受立即危險；另其若僅消
    極不反抗但拒絕交付財物，被告蔡嘉榮等人或可能將其綑綁
    至山區，或立即開槍危害性命，縱被告蔡嘉榮、甲○○等人
    未施以不法腕力之強暴手段，然被告蔡嘉榮、甲○○等人以
    前述之脅迫手段壓制丁○○之意思自由，在客觀上確已足使
    丁○○在精神上處於不能抗拒之程度，並使丁○○已喪失自
    由意志，至使不能抗拒，而不得不於開啟保險箱後任由被告
    蔡嘉榮取走財物，並繼之交付支票2 張予被告甲○○、交付
    前揭自用小客車鑰匙及1 百萬元現金予被告蔡嘉榮。顯見丁○○確因被告甲○○、蔡嘉榮等人之前述脅迫手段，至使其
    不能抗拒，而交付該保險箱內財物、自用小客車鑰匙、支票
    2 張及現金1 百萬元等事實，至為明確。
  (五)至被告甲○○、蔡嘉榮如何為犯意聯絡與行為分擔等節：
  (1)經查，證人丁○○於審理時曾證稱：被告甲○○、蔡嘉榮等
    人侵入伊住處後，被告蔡嘉榮曾詢問保管箱在何處，並表示
    被告甲○○曾稱伊家內有保管箱，保管箱內有錢，只有被告
    甲○○知道伊家中有保管箱等情（見本院854 卷一第196 頁
    上方、第199 頁上方及第136 頁上方）。另丁○○家中物品
    位置、泰傭阿玲位在幾樓、丁○○是否有開車、車輛停放何
    處各情，亦均係被告甲○○告以被告蔡嘉榮，亦經證人丁○○於本院審理時證述甚詳（分見本院854 卷一第139 頁下方
    至140 頁上方、第198 頁中段及第204 頁中段）。再被告甲○○亦自承：被告蔡嘉榮等人係覬覦丁○○財物始前往丁○○住處（見本院854 卷一第19頁中段）。足認被告甲○○既
    事前即知悉被告蔡嘉榮等人欲向丁○○不法索取財物，丁○○復為其摯友，本應極力設法阻止被告蔡嘉榮等人前去，然
    被告甲○○卻未如此，反帶同被告蔡嘉榮等人前往丁○○住
    處，更將丁○○家中是否有5 樓、何處有保管箱、丁○○是
    否有車輛、車輛停放何處等如何控制丁○○住處人員、丁○○財物置放何處及除現金外，是否有其他值錢財物各情，全
    數告以不法索討財物之被告蔡嘉榮等人，更共同前往丁○○
    住處，顯見被告甲○○與蔡嘉榮等人間，於事前即有自丁○○處不法取得財物之犯意聯絡，甚為明確。
  (2)次查，被告蔡嘉榮侵入丁○○住處後，均由被告蔡嘉榮主導
    並負責與丁○○談判，被告甲○○則在旁，其餘男子均由被
    告蔡嘉榮、甲○○指揮等節，業經證人丁○○於審理時結證
    屬實（分見本院854 卷一第139 頁中段、第140 頁上方、第
    198 頁下方、第203 頁下方及第207 頁下方）。另證人己○○於審理時亦證稱：「（就你觀察，這7 名黑衣男子，是誰
    主導這個團體？）我覺得是蔡嘉榮與被告甲○○主導負責與
    丁○○溝通，其他人則負責看守」等語明確（見本院854 卷
    一第153 頁下方）。再參被告甲○○與蔡嘉榮等人於侵入丁○○住處時，均戴有黑色手套乙節，亦經證人丁○○於審理
    時證述明確（見本院854 卷一第124 下方至125 頁上方），
    而被告甲○○於本院審理時亦自承：進入丁○○家後有戴手
    套（見本院854 卷一第252 頁下方）。況證人丁○○於審理
    時亦曾結稱：「（根據被告甲○○向法官曾表示過他一直有
    告訴你說他們身上有帶槍，叫你給些錢打發他們走，他是私
    下跟你講，還是當著其他黑衣人的面跟你講？）是當著其他
    黑衣人的面跟我講的」、「（他在跟你講的時候，是要為你
    著想，希望你安然脫身，還是要從你那邊拿錢？）當下我感
    覺，被告甲○○希望我趕快把錢拿出來，很多事情他們叫我
    做，我沒有從，被告甲○○就在旁邊說他們有槍、有童軍繩
    ，叫我聽他們的話」、「有一個黑衣男子瘦高，手伸進背包
    ，作勢要拿槍出來，甲○○說他們有帶槍，要我跟他們配合
    」、「（講如果『你不配合，要把你綁起來帶到山上去』的
    人是誰？）蔡嘉榮、甲○○都有說，叫我配合不然要把我帶
    到山上」、「（甲○○當時有跟你講他們這些人隨身有帶槍
    械，若不配合將對你不利嗎？）有，所以叫我儘量跟他們配
    合」等情屬實（分見本院854 卷一第138 頁上方以下、第20
    0 頁下方及第201 頁中段以下）。綜觀上情，被告甲○○進
    入丁○○住處後，即同被告蔡嘉榮等人戴起手套，復與被告
    蔡嘉榮一同與丁○○談判，當被告蔡嘉榮揚言要丁○○配合
    否則將綑綁至山上時，被告甲○○復不斷在旁配合要脅要求
    丁○○給錢，更於其向丁○○稱被告蔡嘉榮等人攜有槍枝時
    ，該名瘦高之人卻能主動配合作勢取槍，均能顯示被告甲○○與蔡嘉榮等人非但於事前已有以脅迫手段不法取得丁○○
    財物之犯意聯絡外，更於侵入丁○○住處後，被告蔡嘉榮指
    揮其他5 名男子看管丁○○、己○○及阿玲等人、該5 人另
    為拔開電話線、保管行動電話等行為，被告蔡嘉榮另負責與
    丁○○談判，並不時取出童軍繩恫嚇丁○○、被告甲○○則
    不時以對方有槍、勿激怒，可能綑綁上山等要脅丁○○配合
    、另名瘦高男子亦配合被告甲○○之言詞，多次作勢取槍以
    恫嚇丁○○；況被告蔡嘉榮係取得該保管箱內財物、前揭自
    用小客車及1 百萬元現金等財物，而被告甲○○係取得該尚
    未兌現之另紙1 百萬元支票，可徵被告甲○○、蔡嘉榮有為
    分贓之事實，是均足認被告甲○○、蔡嘉榮及另5 名男子就
    前揭犯行有行為分擔之事實，應為屬實。
  (六)綜上所述，被告甲○○、蔡嘉榮及該5 名成年男子共7 人，
    於夜間侵入丁○○住處，並以脅迫手段，至使丁○○不能抗
    拒，而交付該保管箱內財物、前揭自用小客車及1 百萬元現
    金予被告蔡嘉榮，及交付另紙1 百萬元支票予被告甲○○之
    事實，甚為明確，被告甲○○、蔡嘉榮之前開犯行，即堪認
    定。
  (七)另關於被告蔡嘉榮以戊○○名義出售前揭自用小客車，並自
    庚○○處詐得財物之部分：
  (1)被告蔡嘉榮自證人丁○○處不法取得前揭自用小客車及車籍
    資料後，曾於95年12月15日某時許，在臺北縣蘆洲市○○路
    ○ 段222 號之地岸汽車保養廠內，向證人庚○○佯稱：因手
    頭上車輛過多，將代原車主以50萬元出售前揭自用小客車等
    情，並提出前揭自用小客車之車籍資料予庚○○查看，使庚○○陷於錯誤，以30萬元購買該車，並當場交付3 萬元予被
    告蔡嘉榮，後因證人庚○○因故不買，被告蔡嘉榮為期詐得
    該買賣價金，於同年月18日下午1 時許，偕同證人庚○○至
    古馳上公司，以50萬元將前揭自用小客車出售予古馳上公司
    業務員辛○○後，證人庚○○因被告蔡嘉榮前已辦理過戶而
    不疑有他，將該買賣價金50萬元交予蔡嘉榮等情，業經被告
    蔡嘉榮於本院審理時自承無訛（見本院854 卷二第81頁中段
    ），且核與證人庚○○於警詢、偵查中及本院審理時所證述
    情節大致相符（分見偵6297卷第64至67頁、偵6297卷第146
    頁及本院538 卷第185 至189 頁）。另證人即古馳上公司業
    務員辛○○於警詢及本院審理時亦均證稱：證人庚○○於95
    年12月18日，曾與另名男子前來古馳上公司，並由伊當場以
    50 萬 元購買前揭自用小客車等節（見偵6297卷第76至78頁
    及本院558 卷第215 至217 頁）。此外，並有前揭自用小客
    車於95年12月9 日查詢時之查詢認可資料、汽車車籍查詢資
    料、汽車異動歷史查詢資料、汽車新領牌照登記書、自原車
    主戊○○過戶予證人庚○○及證人庚○○過戶予證人辛○○
    之汽（機）車過戶申請登記書等在卷可查（分見偵335 卷第
    67 頁 、第134 至138 頁及第162 頁），足見被告蔡嘉榮前
    述自白與事實相符，堪為採信。
  (2)再查，被告蔡嘉榮為期將前揭自用小客車出售予證人庚○○
    以牟利，除以前揭佯以原車主委託出售之詐術外，另亦提出
    前揭自用小客車之車籍資料供證人庚○○查閱，且因蔡嘉榮
    於同日即已辦理過戶至其名下，致其陷於錯誤，將出售該自
    用小客車之價金50萬元交予被告蔡嘉榮等事實，業已論述如
    前。另被告蔡嘉榮為期自庚○○處詐得後續買賣價金，於同
    日（即95年12月15日）某時許，委由某不知情之人偽造「戊○○」印章，復由某不知情之人偽以戊○○名義，虛偽填載
    汽（機）車過戶申請登記書，並在「原車主名稱」欄內偽造
    「戊○○」簽名，並以前開偽造「戊○○」印章偽造「戊○○」印文，連同庚○○之印章、駕駛執照正本及車籍資料，
    委由綽號為「小龍」之不知情友人，於同日前往臺北區監理
    所內，再委託代辦業者陳麗桂辦理過戶事宜。嗣因陳麗桂以
    非原車主本人委託為由，復央請黃肇基所屬之宏基汽車商行
    人員出具原車主身分證明書、宏基汽車商行營利事業登記證
    及臺北縣汽車商業同業公會會員證明書影本等文件，併同前
    揭已偽造完成之汽（機）車過戶申請登記書、庚○○之印章
    、駕駛執照正本及車籍資料，持之向臺北區監理所辦理移轉
    登記以行使，使不知情之臺北區監理所承辦公務員，將前揭
    自用小客車之車主由戊○○移轉登記予庚○○，登載此不實
    之事項於職務上所掌之公文書各情，業經證人庚○○於警詢
    、偵查中及本院審理時證述屬實（分見偵6297卷第64至67頁
    、偵6297卷第146 頁及本院538 卷第185 至189 頁）。另證
    人即代辦業者陳麗桂於偵查中及本院審理時亦均證稱：當天
    林口某停車場內男性員工「小龍」曾帶同一名男子，將資料
    帶齊到樹林監理所找伊辦過戶，「小龍」將該過戶申請書拿
    過來時，即已經有庚○○與戊○○之印章，該字跡非伊所寫
    ，嗣因原車主未委託辦理，伊遂請宏基汽車商行人員出具「
    原車主身分證明書」、「宏基汽車商行營利事業登記證」及
    「臺北縣汽車商業同業公會會員證明書」等文件辦理過戶，
    當日辦好過戶後，再由「小龍」將文件再帶回去等情（分見
    偵6297卷第146 頁下方至147 頁及本院558 卷第198 至200
    頁）。再被告蔡嘉榮於本院審理亦自承：伊承認強盜丁○○
    財物，另該車確實由伊賣予庚○○，並由代辦業者辦理過戶
    ，伊沒有去監理站，該代辦業者所刻印章沒印象有交給伊，
    伊對該印章現已沒印象等情（見本院558 卷第240 頁中段、
    第236 頁下方至第237 頁中段）。此外，並有前揭自用小客
    車由原車主戊○○過戶予庚○○之汽（機）車過戶申請登記
    書、原車主身分證明書、原車主身分證明書、宏基汽車商行
    營利事業登記證、臺北縣汽車商業同業公會會員證明書等及
    汽車車籍查詢資料、汽車異動歷史查詢資料及證人陳麗桂所
    涉偽造文書案件刑事判決資料（即臺灣板橋地方法院97年度
    易字第93號刑事判決）等在卷可查（分見偵335 卷第162 至
    165 頁、第134 至138 頁及本院卷內）。是被告蔡嘉榮既明
    知該自用小客車為其強盜所得之贓物，且原車主戊○○並無
    過戶予他人之意，竟將前揭自用小客車出售予證人庚○○，
    復併同將該車之車籍資料，委由不知情之代辦人員（即其綽
    號小龍之友人及陳麗桂）辦理過戶，顯見其有利用不知情之
    代辦人員虛偽填載由戊○○過戶予庚○○之汽（機）車過戶
    申請登記書，並提出向臺北區監理所以行使，使該臺北區監
    理所承辦公務員將前揭自用小客車之車主由戊○○過戶予庚○○之事項登載於所掌之公文書之犯意，應為明確。
  (3)綜上，被告蔡嘉榮確有為期詐得財物，而將不法所得之前揭
    自用小客車出售予證人庚○○以牟利，而施以詐術，使庚○○陷於錯誤同意購買該車，而先交付3 萬元予被告蔡嘉榮，
    後又交付買賣價金50萬元之事實；另被告蔡嘉榮又提出前揭
    自用小客車之車籍資料，委由不知情之人在該汽（機）車過
    戶申請登記書偽造戊○○之印章、簽名及印文，偽造完成該
    汽（機）車過戶申請登記書，並交由不知情之代辦人員辦理
    前揭小客車過戶事宜，使臺北區監理所承辦公務員將前揭自
    用小客車之車主由戊○○過戶予庚○○等不實事項，登載於
    所掌之公文書之事實，均可認定。
  (八)雖被告甲○○、蔡嘉榮仍以前開情辭置，惟查：
  (1)被告甲○○雖以其係該「阿南」之人脅迫，始帶同被告蔡嘉
    榮等人前往丁○○住處；另該保險箱內財物、前揭自用小客
    車及100 萬元現金均係被告蔡嘉榮取走，並未自丁○○處取
    得任何好處等詞置辯。另證人乙○○雖於本院審理時亦曾證
    稱：因該「阿南」之男子自丙○○處得知丁○○曾表示要予
    被告甲○○吃紅之事。後該「阿南」之男子即多次邀伊與甲○○討論此事，並表示要幫甲○○要回這筆錢，甲○○雖多
    次不同意，但該「阿南」之人卻向甲○○揚言若不同意將會
    有黑道份子去找甲○○，將甲○○押到山上去，甲○○只好
    無奈答應該「阿南」之人帶同至丁○○住處、甲○○當天是
    被迫去要錢等情（分見偵335 卷第109 頁下方至110 頁及本
    院854 卷二第19頁中段至20頁、第24頁中段）。再證人及該
    「阿南」之前女友丙○○於本院審理時亦證稱：「阿南」為
    伊前男友，伊曾與乙○○聊天時被「阿南」聽見，丁○○要
    給被告甲○○吃紅的事，後「阿南」叫曾找乙○○、甲○○
    討論等語屬實（見本院854 卷二第13頁下方至14頁上方），
    然：
  證人乙○○於審理時另證稱：該「阿南」之人係在案發前1
    星期，在丙○○店旁處，恐嚇甲○○要押他去山上、該「阿
    南」之人於恐嚇後到案發前1 、2 天，伊與甲○○及阿南還
    在西門町火鍋店見過1 次面，當天該「阿南」之人還帶了許
    多人來，其中一名就是小傑（按即被告蔡嘉榮）等語明確（
    見本院854 卷二第22頁中段至23頁上方）。若被告甲○○果
    有於案發前約1 星期即遭該「阿南」之人威脅帶同至丁○○
    住處，並知悉該「阿南」為黑道份子等節，被告甲○○為保
    護其友人丁○○，當可設法阻止該「阿南」或事後知悉此情
    之被告蔡嘉榮前往丁○○住處。縱被告甲○○因畏懼該「阿
    南」之勢力而無從阻止，然被告甲○○亦可事先知會證人丁○○使其提防，惟觀諸被告甲○○所使用之行動電話於案發
    前（即95年12月5 日）之通聯紀錄（見偵335 卷第51至52頁
    ），被告甲○○均未曾與被害人丁○○為聯繫，且被告甲○○於本院準備程序亦自承：伊與告訴人丁○○已3 、4 月沒
    有聯絡等語（見本院854 卷一第18頁下方），則被告甲○○
    何以於事先即知悉被告蔡嘉榮或該「阿南」將率眾前往其友
    人丁○○住處索討財物，卻未於事前知會丁○○，其動機為
    何？甚有疑問。
  另參諸被告甲○○於案發當日傳送予證人丁○○之簡訊內容
    照片（見偵335 卷第90至93頁），該簡訊內容僅約略言及：
    「去店裡或家裡找你方便嗎？」、「幾點方便？」等節，被
    告甲○○既能傳送簡訊內容，且曾參與該「阿南」之人與被
    告蔡嘉榮於前一日（即95年12月5 日）在西門町火鍋店討論
    如何洗劫丁○○之事，但卻完全未提醒丁○○，反佯以還錢
    之事由，使丁○○同意被告甲○○於深夜到訪，則被告甲○○究係遭脅迫下所為不得以之舉，或另謀不法意圖？均甚有
    疑。
  另被告甲○○進入丁○○屋內後，至翌日上午10時許離去時
    ，其所使用之行動電話尚有多次通聯情形（見偵33 5卷第55
    頁至56頁），此與證人乙○○於本院審理時所證稱：當日曾
    一直與甲○○通話數次等情相符（見本院854 卷二第24頁上
    方）。另證人丁○○、己○○均於偵查中及本院審理時均證
    稱：被告甲○○曾離去並更換衣服後返回等情，另被告甲○○亦自承確有先行返家換衣之事，顯見被告甲○○之行動自
    由、通訊自由均無受到任何限制。復參被告蔡嘉榮等人侵入
    丁○○住處後，即命證人丁○○等人將行動電話內電池取出
    ，並由該5 名男子保管，其住處之市內電話線亦遭拔開，其
    用意除避免丁○○等人向外求救外，亦使外界無法與丁○○
    等人為聯繫。被告蔡嘉榮或該「阿南」之人若知悉被告甲○○係被迫前往丁○○住處，其並無不法所有之意圖，當慮及
    被告甲○○或可能打電話報警或於外出時對外求救，當必限
    制被告甲○○通訊及行動自由，焉有讓其自由通話、離去之
    理？則被告甲○○是否係脅迫下始為前述強盜犯行，恐有疑
    義。
  再該紙票號為BO0000000 號、金額為1 百萬元之支票，係由
    被告甲○○帶離丁○○住處之事實，業已論述如前。另參被
    告蔡嘉榮於強行取走丁○○保險箱內財物，復向丁○○索討
    財物，丁○○始開立前述支票2 張，後因被告蔡嘉榮仍未知
    足，丁○○始被迫交付前揭自用小客車之鑰匙等節，被告蔡
    嘉榮如此貪得無厭，則何以會將面額1 百萬元之支票交由被
    告甲○○收執？被告甲○○收執前揭1 百萬元之支票，更足
    見其與被告蔡嘉榮等人以分贓之事實。
  雖被告甲○○另辯稱：因被告蔡嘉榮要將該支票存入伊帳戶
    內，故才在伊手中云云。然證人乙○○於本院審理時曾證稱
    ：「（在案發隔天，你與甲○○共同坐捷運回淡水時，甲○○有無告訴你整晚發生什麼事情？）他只是跟我說沒有要到
    錢，錢全部都是他們那夥人拿走了」等語屬實（見本院854
    卷二第36頁下方），證人乙○○為被告甲○○之友人，當無
    故意設詞陷害之理，是其前開證述當屬可信，是若被告甲○○果無不法所有意圖，其於事後何以會向證人乙○○表示「
    沒有要到錢，錢全部都是他們那夥人拿走了」等抱怨並沒有
    拿到錢之言詞？亦可徵被告甲○○當有不法所有之意圖，而
    非被迫前往丁○○住處。
  另證人乙○○於審理時亦結稱：「（甲○○有無提到他身上
    有一張支票的事情？）有」、「（他有無把支票拿出來給你
    看？）後來有看」、「（你在什麼時候看到那張支票？）在
    淡水，好像是當天的樣子」等語（見本院854 卷二第37頁）
    。被告甲○○於事後尚且能主動向證人乙○○提及曾自丁○○處取得該紙支票一事，顯見被告甲○○早已知悉該支票自
    始至終均在其身上，而非事後無意發覺。且若被告甲○○果
    係無辜捲入此紛爭，當於發覺此紙支票在其身上，當會事後
    與丁○○為聯繫時，主動向丁○○表明返還該支票，然被告
    甲○○均未如此，其動機、目的為何？是否有意向丁○○隱
    瞞該支票在其身上之意？均有疑問。
  綜上所述，被告甲○○前開所辯，均與常情不合，顯係事後
    卸責之詞，不可盡信。至被告辯護人聲請勘驗扣案之被告甲○○行動電話，以查明該「阿南」之人確有對其為恐嚇之情
    。然本院參諸卷內資料，已足認定被告甲○○係基於不法所
    有之意圖，與被告蔡嘉榮等人結夥前往丁○○住處強盜財物
    ，縱扣案手機之該勘驗結果該「阿南」之人確有傳送恐嚇之
    簡訊，然僅能證明被告甲○○係因該「阿南」恐嚇之舉，而
    為強盜犯意之發動，此即與本案事實無涉。是辯護人前開聲
    請勘驗扣案手機內之簡訊內容，應無必要，附此敘明。
  (2)另被告蔡嘉榮辯稱其並不知有偽造文書犯行云云，然：被告
    蔡嘉榮既明知前揭自用小客車為其自丁○○處強盜所得之贓
    物，且原車主戊○○並無過戶予他人之意，竟將前揭自用小
    客車出售予證人庚○○，復併同將該車之車籍資料，委由不
    知情之代辦人員（即其綽號小龍之友人及陳麗桂）辦理過戶
    ，顯見其有利用不知情之代辦人員虛偽填載由戊○○過戶予
    庚○○之汽（機）車過戶申請登記書，並提出向臺北區監理
    所以行使，使該臺北區監理所承辦公務員將前揭自用小客車
    之車主由戊○○過戶予庚○○之事項登載於所掌之公文書之
    犯意。是其前開所辯，顯屬無稽，不足採信。
  (3)至被告蔡嘉榮於本院審理時曾聲請傳喚證人陳怡郁以證明其
    係委託陳怡郁辦理過戶事宜，並無偽造文書之事實；另亦聲
    請傳喚郭明勳，以證明被告甲○○從頭到尾都與共同參與強
    盜之事實。然：
  被告蔡嘉榮於審理時亦曾自承：陳怡郁並不知道該車是伊強
    盜而來，只知道是債權車，也不知道伊沒有權利出賣這台車
    等情（見本院854 卷二第55頁中段）。是被告蔡嘉榮聲請傳
    喚證人陳怡郁，即與待證事實間無關連性。
  另被告蔡嘉榮聲請傳喚證人郭明勳之待證事實，是證明另名
    被告甲○○之犯罪事實，然此與被告蔡嘉榮所涉之犯行無涉
    ，而無關聯性。另被告甲○○依前述證據資料已足認定與被
    告蔡嘉榮及該5 名男子間，有意圖不法所有之犯意聯絡，亦
    有強盜犯行之行為分擔，是被告蔡嘉榮聲請傳喚證人郭明勳
    ，亦無必要。
  (九)綜上所述，被告甲○○、蔡嘉榮上開所辯，均為事後卸責之
    詞，不足採信。本件事證明確，被告2 人之前述犯行，均堪
    認定，均應依法論科。
四、查被告甲○○、蔡嘉榮及該5 名成年男子結夥於夜間侵入被
    害人丁○○住處，並以前揭脅迫手段，至使被害人丁○○不
    能抗拒，而交付保險箱內財物、前揭自用小客車及支票2 張
    。是核被告甲○○、蔡嘉榮就此部分所為，各係犯刑法第33
    0 條第1 項之結夥夜間侵入住宅強盜罪。被告甲○○、蔡嘉
    榮與該5 名成年男子就上開強盜犯行，有犯意聯絡與行為分
    擔，應論以共同正犯。再查，被告蔡嘉榮明知前揭自用小客
    車為其強盜所得之贓物，且原車主並無過戶予他人之意，竟
    將前揭自用小客車出售予庚○○，復委由不知情之代辦人員
    虛偽填載汽（機）車過戶申請登記書，並提出向臺北區監理
    所以行使，使該臺北區監理所承辦公務員將前揭自用小客車
    之車主由戊○○過戶予庚○○之不實事項登載於所掌之公文
    書，足以生損害於戊○○及監理機關對於車籍管理之正確性
    ，被告蔡嘉榮亦藉此而自庚○○處詐得財物，是核被告蔡嘉
    榮此部分所為，係犯刑法第339 條第1 項之詐欺取財罪、第
    216 條、第210 條之行使偽造私文書罪及第214 條之使公務
    員登載不實罪。又被告蔡嘉榮偽造印章、印文及簽名署押之
    行為，係偽造私文書之階段行為，其偽造私文書之低度行為
    ，復為其行使偽造私文書之高度行為所吸收，均不另論罪。
    被告蔡嘉榮利用不知情之人而犯前開行使偽造私文書罪及使
    公務員登載不實罪，均應論以間接正犯。被告蔡嘉榮利用不
    知情之人將偽造之汽（機）車過戶登記書交予臺北區監理所
    之承辦公務員辦理移轉登記事宜，並以此詐術之實施，自被
    害人庚○○處取得財物，係一個行為觸犯詐欺取財罪、行使
    偽造私文書罪及使公務員登載不實等3 罪，為想像競合犯，
    應依刑法第55條之規定，依一重論以行使偽造私文書罪。至
    公訴及追加起訴意旨認被告甲○○與蔡嘉榮除前開結夥夜間
    侵入住宅強盜罪外，另涉刑法第302 條第1 項妨害自由罪嫌
    云云。惟按強盜他人之財物而剝奪該他人之行動自由時，是
    否於強盜罪外，另成立妨害自由罪，須就犯罪行為實施經過
    之全部情形加以觀察，若該妨害自由之行為顯可認為即係強
    盜行為開始著手者，應成立單一之強罪，而無併論以妨害自
    由罪餘地，又按強盜罪以強暴、脅迫等方法，至使不能抗拒
    為構成要件之一，當然含有使人行無義務之事之性質。若強
    盜犯行業已著手實施，則所為強暴、脅迫使人行無義務之事
    行為，應包括在強盜行為之內，無另行成立刑法第304 條第
    1 項之使人行無義務之事或妨害他人行使權利罪之餘地。（
    最高法院96年度臺上字第3583號、91年臺上字第803 號及92
    年度臺上字第3860號等判決意旨參照）。經查，本件被告甲○○、蔡嘉榮及該5 名成年男子看管被害人丁○○、己○○
    及阿玲等人、被告甲○○、蔡嘉榮及該2 名男子強押被害人
    丁○○至中信銀行領款1 百萬元之非法剝奪丁○○行動自由
    ，及被告蔡嘉榮及該5 名男子命被害人丁○○等人將所使用
    行動電話電池取出，連同行動電話交予該5 名男子保管，另
    該5 名男子復將被害人丁○○住處市內電話線拔開等妨害被
    害人丁○○等人行使權利或使其行無義務事之行為，均係被
    告甲○○及蔡嘉榮等人為上揭強盜行為中脅迫手段之著手及
    實行，均應包括在渠等所為強盜行為之內，參揆前揭判決意
    旨，應僅成立加重強盜罪之一罪，自無庸再論以刑法第302
    條第1 項之妨害自由罪及同法第304 條第1 項之強制罪。又
    按法院審判之範圍，係以檢察官起訴之事實為準，在不妨害
    起訴事實同一之範圍內，法院應本於職權，認定事實，適用
    法律，不受檢察官起訴法條及所主張罪數之拘束，故如檢察
    官以數罪併罰起訴，法院審理結果，亦認應成立數罪，固應
    予分論併罰，但如認數罪間有裁判上之一罪關係，應從一重
    罪論處，即無仍依檢察官之主張，予以併罰之餘地，反之亦
    同。又實質上或裁判上一罪之案件，其刑罰權均僅有一個，
    在訴訟法上自亦無從分割，無論起訴程序或上訴程序皆然（
    最高法院90年度臺上字第3750號判決意旨參照）。是公訴及
    追加起訴意旨認被告甲○○、蔡嘉榮另涉犯刑法第302 條第
    1 項之妨害自由罪嫌，然此部分之行為既包括於強盜犯行內
    ，即無予以併罰之餘地，另參諸前揭判決意旨，公訴人此部
    分所指恐屬誤會，附此敘明。被告蔡嘉榮所犯之結夥夜間侵
    入住宅強盜罪及行使偽造私文書罪之2 罪，時間不同、犯意
    各別，行為互殊，應予分論併罰。
五、爰審酌被告甲○○及蔡嘉榮均正值壯年，不思循以正當手段
    獲取財物，竟結夥於夜間侵入被害人丁○○住處內，以脅迫
    手段而強盜財物得手，對被害人之生命、身體及財產法益危
    害甚鉅；另被告蔡嘉榮自被害人丁○○住處內取得財物後，
    猶未知足，尚以偽造文書方式，使被害人庚○○陷於錯誤而
    交付財物，此犯罪情節亦屬非輕，另考量被告甲○○及蔡嘉
    榮於前開強盜犯行之參與程度輕重，所得財物之多寡，及被
    告蔡嘉榮於偵查中先全然否認犯行，於追加起訴後，僅承認
    前往被害人丁○○住處及出售前揭自用小客車予庚○○之事
    實，卻對強盜犯行、是否得取財物各情，反覆不一、推諉卸
    責，直至本案為辯論時始坦承強盜及詐欺取財犯行，其犯後
    態度欠佳，毫無悔意不佳，另被告甲○○犯後雖能供述多數
    犯案情節，惟亦避重就輕，飾詞卸責，其犯後態度亦屬不佳
    ，及被告2 人迄今均未賠償被害人損失，及渠等之品行、犯
    罪動機、目的、犯罪時所受刺激及生活狀況等一切情狀，分
    別量處如主文第1 、2 項所示之刑。另被告蔡嘉榮就犯行使
    偽造私文書罪之犯罪時間係在96年4 月24日以前，雖被告蔡
    嘉榮係在中華民國九十六年罪犯減刑條例施行後始由臺灣士
    林地方法院檢察署於96年11月21日發佈通緝，而於97年4 月
    1 日因緝獲始到案，然與中華民國九十六年罪犯減刑條例第
    5 條所稱不得減刑之情，尚屬有間，自仍應依法予以減刑（
    最高法院81年度臺上字第3382號判決參照），爰依中華民國
    九十六年罪犯減刑條例之規定，就所犯行使偽造私文書罪所
    宣告之刑減為如主文第2 項所示之刑，再就前開已減之刑與
    不應減刑之結夥夜間侵入住宅強盜罪所宣告之刑，定其應執
    行之刑。
六、另該童軍繩2 條為被告甲○○及蔡嘉榮等人為強盜犯行所用
    之物，且由被告蔡嘉榮購買後即攜至丁○○住處，業據被告
    甲○○、蔡嘉榮於本院審理時陳述甚詳，其雖未扣案，但無
    從證明業已滅失，爰依刑法第38條第1 項第2 款之規定宣告
    沒收。又該汽（機）車過戶申請登記書上偽造之「戊○○」
    署押2 枚（含簽名及印文各1 枚），均為偽造之署押，不問
    屬於被告蔡嘉榮與否，應依刑法第219 條之規定，宣告沒收
    。至被告蔡嘉榮委由不知情之人所偽造「戊○○」之印章1
    枚，雖未扣案，惟並無證據證明已經滅失，亦應依刑法第21
    9 條之規定，不問屬於犯人與否，併宣告沒收。至扣案之MO
    TOROLA牌、型號C305行動電話1 支（含行動電話門號000000
    0000 SIM卡1 張），雖屬被告甲○○所有，但非用以脅迫被
    害人丁○○所用之物，即無從宣告沒收，附此敘明。
據上論斷，應依刑事訴訟法第265 條第1 項、第299 條第1 項前
段，刑法第28條、第330 條第1 項、第339 條第1 項、第216 條
、第210 條、第214 條、第55條、第51條第5 款、第38條第1 項
第2 款、第219 條、刑法施行法第1 條之1 ，中華民國九十六年
罪犯減刑條例第2 條第1 項第3 款、第7 條、第11條，判決如主
文。
本案經檢察官徐名駒到庭執行職務。
中    華    民    國    98    年    2     月    26    日
                  刑事第六庭審判長法  官  汪梅芬
                                  法  官  楊皓清
                                  法  官  莊明達
以上正本證明與原本無異。
如不服本判決應於收受判決後10日內向本院提出上訴書狀，並應
敘述具體理由；其未敘述上訴理由者，應於上訴期間屆滿後20日
內向本院補提理由書 (均須按他造當事人之人數附繕本)「 切勿
逕送上級法院」。
                                  書記官  劉欣怡
中    華    民    國    98    年    2     月    26    日
附錄本件論罪科刑依據法條全文：
中華民國刑法第330條第1項
（加重強盜罪）
犯強盜罪而有第321 條第1 項各款情形之一者，處7 年以上有期
徒刑。
中華民國刑法第339條第1項
（普通詐欺罪）
意圖為自己或第三人不法之所有，以詐術使人將本人或第三人之
物交付者，處5 年以下有期徒刑、拘役或科或併科1 千元以下罰
金。
中華民國刑法第216條
行使第210 條至第215 條之文書者，依偽造、變造文書或登載不
實事項或使登載不實事項之規定處斷。
中華民國刑法第210條
（偽造變造私文書罪）
偽造、變造私文書，足以生損害於公眾或他人者，處5 年以下有
期徒刑。
中華民國刑法第214 條
（使公務員登載不實罪）
明知為不實之事項，而使公務員登載於職務上所掌之公文書，足
以生損害於公眾或他人者，處3 年以下有期徒刑、拘役或5 百元
以下罰金。


司法院資訊處製作；財團法人民間司法改革基金會備份。
